臺灣高雄地方法院民事判決　　　　　　　95年度訴字第3072號
原　　　告　丁○○
訴訟代理人　乙○○
被　　　告　戊○○
　　　　　　甲○○
　　　　　　丙○○
上列當事人間因被告詐欺案件，原告提起附帶民事訴訟，經刑事
庭移送而來（94年度附民字第101 號），本院於民國96年5 月2
日言詞辯論終結，判決如下：
    主      文
原告之訴及假執行之聲請均駁回。
訴訟費用由原告負擔。
    事實及理由
一、原告主張：
  (一)被告戊○○為皇朝顧問企業社 (下稱「皇朝顧問社」)負
      責人，被告甲○○及丙○○分別擔任皇朝顧問社總經理、
      副總經理之職務，被告三人均明知並無實際能力提供招募
      所謂「學員」男性公關職務，以及該公司成立目的係以向
      培訓人員詐騙收取費用為目的，竟共同意圖為自己不法所
      有之犯意聯絡，以在報紙刊載廣告，應徵男性公關，保證
      月入領新台幣（下同）20萬至30萬元為名義，並於電話或
      面談中，及於皇朝顧問社辦公室內以張貼海報方式，對應
      徵者表示，被告等確係從事男性公關培訓事業，並待培訓
      完成後，即可經由被告介紹至酒店、舞廳等場所從事男性
      公關之服務，以及從事公關服務將獲致優渥高達每月十數
      萬元報酬等情，致原告於93年7 月23日依報紙廣告前往應
      徵。其後，被告即陸續以講習、教舞、置裝、印製名片、
      需給大班紅包等費用為名目，致原告陷於錯誤，而以信用
      卡或向銀行貸款等方式支付前開費用，總計1,616,000 元
      。(原 告起訴時原主張1,780,000 元，嗣減縮部分請求)
      因被告戊○○已返還原告50萬元，尚應返還1,116,000 元
      。
  (二)原告固與被告戊○○間曾簽訂和解書，但屬雙方通謀虛偽
      意思表示之行為，應屬無效。縱非無效，和解書係受被告
      等人脅迫而簽訂。
  (三)爰依共同侵權行為之法律關係，請求被告連帶賠償損害等
      語。並聲明： (一)被告應連帶給付原告1,116,000 元，
      及自起訴狀繕本送達翌日 (最後收受繕本之被告戊○○之
      送達日為94年10月29日)起至清償日止按週年利率5 ％計
      算之利息。 (二)願供擔保請准宣告假執行。
二、被告抗辯：
  (一)被告戊○○部分：
      被告戊○○固係皇朝顧問社負責人，自93年2 月24日開始
      經營，設備費用、租金、訓練費用均由其支出，並以刊登
      報紙方式招募學員，錄用後，經受訓講習上班後才可賺錢
      ；而顧問社為學員打通關之需，曾收取置裝費、禮金、印
      名片等費用，均由現場總經理甲○○負責處理，並由副總
      協助總經理，被告戊○○僅係最後決策者，未親自處理財
      務。且原告係與洪姓襄理 (綽號「洪霖」)即訴外人陳雲
      龍接洽，而原告自認交付之款項即係由陳雲龍收受，當時
      曾表示願與被告戊○○共同投資酒店經營。故被告戊○○
      未經手原告交付之款項，亦未收到股款，僅因身為負責人
      ，乃於事後出面與原告達成和解而已，並已支付原告100
      萬元，並未有詐欺原告之事由等語資為抗辯。並聲明：請
      求駁回原告之訴及假執行之聲請。
  (二)被告甲○○部分：
      被告甲○○任職於皇朝顧問社擔任總經理一職，受僱於被
      告戊○○，月薪約30000 元，主要負責管理顧問社員工。
      原告所支付之款項，係其向被告戊○○購買上班用的服裝
      ，及原告支付大班的公關費用，被告甲○○對本件事實事
      前並不知情，僅在訴外人洪瑞源之事務所談和解時，與戊○○同往協調而已，並未有詐欺原告之事由等語資為抗辯
      。並聲明：請求駁回原告之訴及假執行之聲請。
  (三)被告丙○○部分：
      被告丙○○任職於皇朝顧問社擔任副總經理一職，受僱於
      戊○○，月薪約28000 元，原告經由報紙應徵，錄用受訓
      後，經公司介紹至娛樂場所上班賺錢，原告所支付之款項
      ，係由被告丙○○接手負責處理，主要當作公關及介紹客
      源費用等用途，均係原告本人要求公司及同意消費使用，
      並未有詐欺原告之事由等語資為抗辯。並聲明：請求駁回
      原告之訴及假執行之聲請。
三、兩造不爭執之事實：
  (一)被告三人原任職於皇朝顧問社，被告戊○○為負責人，被
      告甲○○為總經理，被告丙○○則為副總經理。
  (二)被告戊○○事後經訴外人洪瑞源居中協調，與原告簽訂和
      解書，其中載明「甲方 (按指皇朝顧問社，負責人戊○○
      )於簽訂本合約書時，給付乙方 (按指丁○○)新台幣壹佰
      萬元整，乙方親收無誤，不另立收據」等語。
  (三)被告戊○○因涉嫌共同詐欺原告1,616,000 元，業經判處
      有期徒刑確定 (本院94年度易字第908 號刑事判決及臺灣
      高等法院高雄分院95年度上易字第645 號刑事判決)。
四、得心證之理由：
    原告主張被告共同以詐術之不法行為騙取原告金錢，並主張
    原所成立之和解具有無效或得撤銷之事由，被告戊○○以上
    述紛爭已成立和解並依約給付，兩造間並無債權債務糾紛資
    為抗辯；被告甲○○、丙○○則均以並無不法情事、無須負
    責等語資為抗辯。原告係基於共同侵權行為之法律關係起訴
    請求，被告則抗辯上述問題已成立和解，則本件爭點應為：
     (一) 原告所簽訂和解書是否因通謀虛偽意思表示而無效？
     (二) 原告所簽訂和解書是否因受脅迫而得撤銷？茲說明本
    院判斷如下：
  (一)原告所簽訂和解書是否因通謀虛偽意思表示而無效？
    1.按當事人主張有利於己之事實，就其事實有舉證之責任，
      民事訴訟法第277條定有明文。稱和解者，謂當事人約定
      ，互相讓步，以終止爭執或防止爭執發生之契約，民法第
      736條亦有明文。
    2.原告既自認曾與被告戊○○簽訂和解書，並未爭執和解書
      之真正，則原告與被告戊○○曾成立和解之事實，足堪認
      定。
    3.原告復主張和解書因雙方通謀虛偽意思表示而無效，但為
      被告戊○○所否認，自應由原告就其無效事由負舉證責任
      。原告固主張依和解書之內容，載明原告因投資而支付費
      用，與原告遭被告詐騙之事實不符，且所載之花費細目，
      亦與事實不符等情，故認和解書因雙方通謀虛偽意思表示
      而無效。但查原告於本院審理中，既自認係為解決本件被
      詐騙金錢而簽訂和解書 (參閱本院卷第80頁)， 其真意應
      係基於終止爭執之動機，況原告亦自認已收受被告戊○○
      所交付之款項，就此而言，尚不足認原告與被告戊○○間
      有何通謀虛偽而為意思表示之情事。
    4.至依和解書之內容，固記載原告投資皇朝顧問社之事業，
      而所有花費細目，縱與事實有所出入，但只需當事人之真
      意在於互相讓步，以終止爭執，均無礙和解契約之成立。
      原告據以主張和解有通謀虛偽意思表示之情事，尚不足採
      信。
  (二)原告所簽訂和解書是否因受脅迫而得撤銷？
    1.原告雖另主張係遭被告等人脅迫而簽訂和解書，但均未就
      被告三人於何時、何地，以何種方式脅迫原告簽訂和解書
      ，舉出具體事證，原無從採信。
    2.如上所述，原告既自認係為解決本件被詐騙金錢而簽訂和
      解書，動機亦屬明確，上開受脅迫而成立和解之主張，即
      不足採信。
    3.原告所簽訂和解書既不存在無效或得撤銷之事由，自有法
      定效力。
  (三)按和解內容，倘以他種法律關係替代原有法律關係者，係
      以和解契約創設新法律關係，故債務人如不履行和解契約
      ，債權人應依和解創設之新法律關係請求履行，不得再依
      原有法律關係請求給付。準此，本件縱如依原告所主張，
      被告三人因共同侵權行為而侵害原告之權利，但嗣原告與
      被告戊○○間既成立和解契約，即係以此法律關係替代原
      先原告對於被告三人之侵權行為損害賠償請求權 (和解契
      約雖係以原告及被告戊○○之名簽訂，但其所創設新法律
      關係已替代被告三人共同負擔之侵權行為損害賠償請求權
      )， 該損害賠償請求權因而消滅。從而，原告以已消滅之
      侵權行為法律關係提起本件訴訟，於法尚屬無據，應予駁
      回。
五、本件事證已臻明確，兩造其餘攻擊防禦方法，經審酌與本件
    判決結果不生影響，毋庸再予審酌，併此敘明。
六、訴訟費用負擔之依據：民事訴訟法第78條。
中　　華　　民　　國　　96　　年　　5 　　月　　16　　日
                  民事鳳山分庭法　官　許政賢
正本係照原本作成。
如不服本判決，應於送達後20日內，向本院提出上訴狀並表明上
訴理由，如於本判決宣示後送達前提起上訴者，應於判決送達後
10日內補提上訴理由書（須附繕本）。
中　　華　　民　　國　　96　　年　　5 　　月　　16　　日
                              書記官　李崑良
